【裁判字號】    90,上訴,936
【裁判日期】    901126
【裁判案由】    違反槍彈藥刀械管制條例等
【裁判全文】
臺灣高等法院高雄分院刑事判決                      九十年度上訴字第九三六號
    上  訴  人
    即  被  告  甲○○
    選任辯護人  吳保仁  律師
                孫禮光
右上訴人因違反槍砲彈藥刀械管制條例等案件，不服臺灣高雄地方法院八十九年度訴
字第一八八八號中華民國九十年五月二十一日第一審判決（起訴案號：臺灣高雄地方
法院檢察署八十九年度偵字第三五三九號），提起上訴，本院判決如左：
      主  文
上訴駁回。
      事  實
一、甲○○曾因竊盜、煙毒案件，各經法院判刑確定，經定執行刑為有期徒刑五年六
    月，於民國八十八年五月間假釋（原應執行至九十一年三月十三日），詎於假釋
    期間，猶不知悔改，復與成年友人劉建雄（年籍、住所等資料詳卷，即起訴書所
    指綽號「小劉」男子，未據檢察官起訴），共同基於意圖為自己不法所有之預備
    盜匪犯意聯絡，於八十九年二月三日晚上十時三十分許，在高雄市前鎮區○○○
    路二十一號萬通商業銀行南高雄分行之自動付款機，隔著馬路對面之同市區台鋁
    八巷一號前巷口所擺設花盆旁，預先將其二人共同未經許可所持有其他可發射金
    屬或子彈具有殺傷力之仿ＷＡＬＴＨＥＲ廠半自動手槍製造之金屬玩具手槍一支
    （內含彈匣一個及不具殺傷力之金屬子彈三顆及玩具槍金屬空彈殼三顆，槍枝管
    制編號0000000000號），藏放於該花盆內上方，甲○○並將其所有機
    車停放附近預為交通工具，且以其所有之全罩式安全帽一個及手套一雙作為遮掩
    ，二人佯裝於上揭花盆旁聊天，實則目視前開銀行自動付款機提領者之動向，預
    備把持前述手槍以強暴、脅迫之方式，致使不能抗拒，而劫取在前開銀行自動付
    款機提領人之金錢。嗣經警方據報前往埋伏監視，甲○○見前揭自動付款機有人
    提領金錢，即戴上該全罩式安全帽及手套，彎腰欲取預先藏放之金屬玩具手槍時
    ，警方見狀遂上前盤查，當場逮獲甲○○，並扣得前揭金屬玩具手槍一支，及其
    所有供以預備盜匪所用之全罩式安全帽一個、手套一雙，而劉建雄則趁機逃逸。
二、案經高雄市政府警察局新興分局移送臺灣高雄地方法院檢察署檢察官偵查起訴。
      理  由
一、訊據上訴人即被告甲○○否認有何前揭未經許可共同持有具有殺傷力之金屬玩具
    手槍及預備把持前述手槍以強暴、脅迫之方式，劫取在前開銀行自動付款機提領
    人之金錢等犯行，辯稱當天是劉建雄（即綽號小劉之成年男子）向伊借機車，約
    好在銀行附近見面還車，當時伊坐在別人機車上與劉建雄聊天，根本不知那裡有
    槍，警方在花盆找到那把槍就說槍是伊的，那把槍伊連碰都沒有碰，如果要搶的
    話，不會等到他們提完錢才搶，當時已有九個人提完款了，伊當時彎腰是要將菸
    頭丟入排水溝，不是要拿槍，亦無準備持槍槍劫，伊講話會口吃，從未測謊過，
    會緊張云云。經查：
  (一)被告於偵查中業已供承「槍是從機車旁花圃拿出來的」（見偵查卷第十四頁）、
    「槍在騎樓花叢內找到的」（見偵查卷第二二頁）等語，又證人林英志（即高雄
    市政府警察局新興分局刑事組員警）於原審調查時證稱「當天有人打電話至警局
    報警，表示有人要搶銀行，我們三人（另有警員簡忠平、詹文政二人）就至現場
    查看，至現場時，先看到被告及一名男子在目視提款機提領人之狀況，我們就覺
    得可疑，第一次走近時，被告沒有戴安全帽，待第二次走近時，就看到被告開始
    戴上安全帽，並戴上手套，我們就走近被告，待看到被告往他的左邊彎下腰時，
    我們就上前盤問被告你要幹什麼，被告問我們你們是什麼人，我們回答我們是刑
    警，另一名男子就跑了，被告也準備要逃跑，就被我們制止，並在被告左側花盆
    下查獲一把手槍。」（見原審卷第三十頁）、「我們剛到現場時，被告與友人均
    在現場，他們當時均未戴手套及安全帽，我們就躲在遠處觀看，當時有一名婦人
    在提款機前提款，被告及那名男子就開始戴安全帽及手套了。我們就衝出要逮捕
    他二人，但其中一名男子逃跑了，我們只抓到被告，被告一直想要引導我們離開
    現場說要去找車子，結果車子也沒有找到，我們就覺得很奇怪，我們就把被告再
    帶回現場，在花盆的地方查獲手槍一支及六發子彈。」（見原審卷第三九、四十
    頁）、「當時被告坐在機車上，劉建雄站在被告旁邊距離很近」（見原審卷第七
    五頁）等語，並有警方現場重置相片（夜間部分，見警卷第六至十一頁；白天部
    分，見原審卷第四三、四四頁），而被告於本院審理時亦坦承其為警查獲時係戴
    上該全罩式安全帽及手套一節（見本院卷第一一０頁），佐以上開銀行之三台自
    動付款機於八十九年二月三日下午十時十分至十時三十分許，計有九筆提領金錢
    之紀錄，此有萬通商業銀行南高雄分行九十年三月九日萬通南高存定字第六十四
    號函及自動付款機成功交易明細表七紙在卷可按（見原審卷第一三二至一四０頁
    ），足認當時確係有人在該銀行之自動付款機前提領金錢無訛，是證人林英志上
    開證詞，堪認與事實相符，足以採信。
  (二)被告於偵查中曾由高雄市政府警察局刑事警察大隊實施測謊鑑驗，經該隊採取模
    擬中性卡片數字刺激測驗（ＳＣＴ）、區域比對法（ＺＣＴ）之鑑驗方法，並為
    測前晤談、測後晤談等鑑驗程序，鑑驗結果：就「有關本案，槍是不是你放在盆
    栽上？被告答：不是。」之問題，認被告對回答該問題呈不實反應，此有高雄市
    政府警察局刑事警察大隊八十九年五月十六日高市警刑大鑑字第三七五七號鑑驗
    通知書一紙附卷可稽（見偵卷第三五、三六頁），而測謊鑑驗係屬先進、專業之
    刑事鑑驗方式，自無因受測者是否口吃而使鑑驗結果失真，辯護意旨所陳被告因
    有口吃，而質疑上述測謊鑑驗結果，自不可採，參以前揭扣案之金屬玩具手槍一
    支確係在被告所乘坐之機車旁花盆內為警查獲，已如前述，而被告為警逮捕之際
    ，即刻意引開員警離開現場，以避免員警發覺槍枝等情，亦據證人林英志證述在
    卷（見原審卷第四十頁），衡諸常情，該扣案槍枝若非被告預先藏放於身旁花盆
    內，其又何須於為警查獲時藉由尋找車子之故，刻意引開員警離開現場。
  (三)扣案之仿ＷＡＬＴＨＥＲ廠半自動手槍製造之金屬玩具手槍一支（含彈匣一個、
    金屬子彈三顆及玩具槍金屬空彈殼三顆），經送請內政部警政署刑事警察局鑑驗
    ，鑑驗結果認為(一)送驗制式手槍一支（槍枝管制編號0000000000號）
    ，認係仿ＷＡＬＴＨＥＲ廠半自動手槍製造之金屬玩具手槍換裝土造金屬槍管改
    造而成，機械性能良好，認具殺傷力。(二)送驗制式子彈六顆，鑑驗情形如下：１
    ．三顆，認均係玩具槍金屬空彈殼。２．二顆，認均係玩具槍彈殼加裝直徑約五
    ＭＭ之金屬彈頭改造而成，試射一顆，無法擊發，認不具殺傷力。３．一顆，認
    係玩具槍彈殼加裝直徑約八ＭＭ之金屬彈頭改造而成，經試射，無法擊發，認不
    具殺傷力，亦有該局八十九年二月十五日刑鑑字第一六四三四號鑑驗通知書一紙
    在卷足憑（見偵卷第十八頁）。
  (四)被告所辯為警查獲當晚係因劉建雄向伊借用機車部分，據被告於偵查先係供稱「
    我騎機車碰到小劉，載他去太平洋百貨公司，我下車，機車由小劉借車騎走，後
    百貨公司關門，我邊走邊找電話給小劉，約在台鋁巷子見面」（見偵查卷第二一
    頁反面），而於原審係供稱「當晚劉建雄表示騎機車去打電玩」（見原審卷第七
    三頁），嗣於本院調查中卻改稱「當晚七、八點時，劉建雄向我借機車，我說我
    還有事情，先載劉建雄到我要去的電動玩具店，我就下車把機車交給劉建雄，我
    就去打電動玩具，打完之後，大約十點多鐘的時候，我在電動玩具店用公共電話
    打劉建雄的行動電話0000000000號叫劉建雄過來」等語（見本院卷第
    四一、四二頁），則本件案發當晚究係被告或劉建雄去打電玩？被告有無去百貨
    公司至關門？及被告在何處打電話給劉建雄？各節，被告前後供述不一，顯有臨
    訟設詞畏罪情虛之情，是當晚應非劉建雄為還機車，始與被告於為警查獲地點聊
    天，參諸前開證人林英志證詞，足認被告與劉建雄二人，係佯裝於上揭花盆旁聊
    天，實則目視前開銀行自動付款機提領者之動向。
  (五)共犯劉建雄於被告為警查獲時，係趁機逃逸之事實，業據被告迭於偵查、原審供
    明在卷（見偵查卷第二二頁及原審卷第七四頁），核與證人林英志前述證詞相符
    （見原審卷第七六頁），雖共犯劉建雄經原審傳、拘無著（見原審卷第五二頁）
    ，嗣於本院調查中亦未能傳喚到庭（見本院卷第六五、九四頁），但本院依據被
    告於偵查中所提出劉建雄之0000000000號行動電話（見偵查卷第二三
    頁），該門號經查詢結果，確係劉建雄所申辦之事實，亦有和信電訊九十年七月
    六日、八月六日（九十）和信字第一０六０、一二一○號函暨所附資料附卷足佐
    （見本院卷第五十、六七頁），足認被告到案最初所稱「小劉」男子，確係劉建
    雄無誤，而劉建雄於被告為警查獲時，應有與被告共同持有具有殺傷力之金屬玩
    具手槍及預備把持前述手槍以強暴、脅迫之方式，劫取在前開銀行自動付款機提
    領人金錢之事實，否則劉建雄何須不問緣由，逕行逃逸。
  (六)被告所辯當時其係坐在「別人」機車上一節，固據證人劉治堂（即警卷第九頁相
    片中被告坐著之機車車主）於原審證稱屬實（見原審卷第一００、一二八頁），
    但被告業已坦承當晚其所有機車係停放於萬通銀行後門等情（見原審卷第八七頁
    及本院卷第一一０頁），益徵被告確係事先將其所有機車停放於銀行附近，預為
    盜匪劫財之交通工具。
  (七)本件扣案槍枝，經化驗結果，未發現可資比對之指紋一節，雖有內政部警政署刑
    事警察局九十年十月四日（九○）刑紋字第一九五四○四號鑑驗通知書一份在卷
    可稽（見本院卷第八三頁），但本件案發後，槍枝歷經警員等人把握檢視，槍枝
    原有指紋跡證，極可能已遭破壞，另被告於案發當時確有手套一雙之裝備，則被
    告亦可能先戴手套，再予持搶並藏置於花盆內，自無從於槍枝上可採集被告指紋
    留存，是被告所辯槍枝上並無其之指紋及上述指紋鑑驗結果，亦難採為有利於被
    告之證據認定。
  (八)辯護意旨雖陳槍枝不在被告身上查獲及警員並未目睹被告有何藏置槍枝等語，然
    扣案槍枝既係於被告身旁之花盆內查獲，又堪認係屬被告所藏放各節，已如前述
    ，則自屬被告客觀持有之支配範圍內，再參以槍枝本係警方查緝之違禁物，非法
    持有者無不隱蔽藏置，前述扣案槍枝若非被告事先藏放，豈有被告臨時約人在該
    處，而為警盤查時，身旁花盆內即有前述槍枝，且槍枝外觀並無任何物品加以遮
    掩（見警卷第九、十頁相片即明），是上開辯護意旨各節，亦難憑為有利於被告
    之證據認定。
  (九)綜上所述，被告所辯上情，要屬事後卸責之詞，委無足採。本件事證明確，被告
    前揭未經許可持有其他可發射金屬或子彈具有殺傷力之金屬玩具手槍及預備盜匪
    等犯行，均堪認定。
二、被告未經許可持有具殺傷力之仿ＷＡＬＴＨＥＲ廠半自動手槍製造之金屬玩具手
    槍一支（內含彈匣一個、不具殺傷力之金屬子彈三顆及玩具金屬空彈殼三顆、槍
    枝管制編號0000000000號），預備向在上開銀行自動付款機提領金錢
    之人，以強暴、脅迫之方式致使不能抗拒，而劫取他人之金錢。核其所為，係犯
    槍砲彈藥刀械管制條例第十一條第四項未經許可持有其他可發射金屬或子彈具有
    殺傷力之金屬玩具手槍罪及懲治盜匪條例第五條第三項之預備盜匪罪。雖公訴人
    原起訴法條係認被告犯刑法第三百二十八條第五項之預備強盜罪嫌，惟經公訴人
    於原審審理時，當庭以言詞變更起訴法條為懲治盜匪條例第五條第三項之預備盜
    匪罪（見原審卷第一五一頁），自毋庸再予變更起訴法條。被告與劉建雄二人間
    ，就前揭犯行，有犯意之聯絡及行為之分擔，為共同正犯。又被告係預備把持前
    述手槍以強暴、脅迫之方式，致使不能抗拒，而劫取在前開銀行自動付款機提領
    人之金錢，故其所犯上開未經許可持有其他可發射金屬或子彈具有殺傷力之金屬
    玩具手槍及預備盜匪二罪間，自有方法結果之牽連關係，應為牽連犯，而依刑法
第五十五條後段之規定，從一較重之未經許可持有其他可發射金屬或子彈具有殺
    傷力之金屬玩具手槍罪處斷。
三、原審因認被告所犯上述之罪，而適用槍砲彈藥刀械管制條例第十一條第四項，懲
    治盜匪條例第五條第三項，刑法第十一條前段、第二十八條、第五十五條、第四
    十二條第二項、第三十八條第一項第一款、第二款之規定，並審酌被告正值青年
    ，不思以正當途徑獲取財物，竟未經許可共同持有具有殺傷力之金屬玩具手槍，
    預備以強暴、脅迫之方式向銀行自動付款機提款之人劫取金錢，危害社會治安甚
    鉅，且犯罪後復飾詞狡辯，毫無悔意等一切情狀，量處有期徒刑貳年，併科罰金
    新臺幣陸萬元，並諭知併科罰金部分如易服勞役，以新臺幣玖佰元即銀元參佰元
    折算壹日。扣案之仿ＷＡＬＴＨＥＲ廠半自動手槍製造之金屬玩具手槍一支（內
    含彈匣一個，槍枝管制編號0000000000號），機械性能良好，認具殺
    傷力，已如前述，為槍砲彈藥刀械管制條例所管制之槍砲，係屬違禁物，應依刑
    法第三十八條第一項第一款之規定，併予宣告沒收之。又扣案之全罩式安全帽一
    個及手套一雙，係預備供本件犯罪所用之物，且為被告所有，業據被告供承在卷
    （見原審卷第一五一頁），爰依刑法第三十八條第一項第二款之規定，併予宣告
    沒收之。至扣案之金屬子彈三顆及玩具金屬空彈殼三顆，經鑑驗試射金屬子彈二
    顆，認不具殺傷力，有上開內政部警政署刑事警察局鑑驗通知書一紙附卷可佐，
    是該扣案之金屬子彈一顆（原查獲三顆，經鑑驗試射二顆，餘一顆）及玩具金屬
    空彈殼三顆，均非槍砲彈藥刀械管制條例所管制之彈藥性質，非屬違禁物，自無
    庸宣告沒收之，併予敘明。原審判決認事用法，均核尚無不合，量刑亦屬允當，
    被告上訴意旨猶執前詞否認犯行，指摘原審判決不當，非有理由，應予駁回。
四、按修正前之槍砲彈藥刀械管制條例第十九條第一項原規定「犯第七條、第八條、
    第十條、第十一條、第十二條第一項至第三項、第十三條第一項至第三項之罪，
    經判處有期徒刑者，應於刑之執行完畢或赦免後，令入勞動場所，強制工作，其
    期間為三年。」然上開規定前經司法院大法官會議釋字第四百七十一號解釋，認
    「此項規定不問對行為人有無預防矯治其社會性之必要，一律宣付強制工作三年
    ，限制其中不具社會危險性之受處分人之身體、自由部分，其所採措施與所欲達
    成預防矯治之目的及所需程度，不合憲法第二十三條所定之比例原則，犯上開條
    例第十九條所定之罪，不問對行為人有無預防矯治其社會危險性之必要，一律宣
    付強制工作三年之部分，與本解釋意旨不符，應自本解釋公布之日起不予適用」
    ，又上開條文復於九十年十一月十四日經總統公佈刪除，則依刑法第二條第二項
    「保安處分適用裁判時之法律」規定，爰不再併予宣告於刑之執行完畢或赦免後
    ，令入勞動場所，強制工作三年，附此敘明。
五、本件共犯劉建雄（年籍、住所等資料詳卷）部分，未據起訴，宜由檢察官另案偵
    查處理。
據上論結，應依刑事訴訟法第三百六十八條，判決如主文。
本案經檢察官張其主到庭執行職務。
中          華          民          國    九十    年  十一  月  二十六  日
                              臺灣高等法院高雄分院刑事第六庭
                                  審判長法官  王憲義
                                        法官  謝靜雯
                                        法官  張意聰
右正本證明與原本無異。
如不服本判決，應於判決送達後十日內向本院提出上訴狀，其未述理由者並應於提
出上訴狀後十日內向本院補提理由書（應附繕本)。
                   書記官  王婉蓉
中    華    民    國      九十      年      十一      月     二十七   日
附錄本案判決論罪科刑法條：
槍砲彈藥刀械管制條例第十一條第四項：
未經許可，持有、寄藏或意圖販賣而陳列第一項所列槍砲者，處一年以上七年以下有
期徒刑、併科新臺幣七百萬元以下罰金。
懲治盜匪條例第五條：
有左列行為之一者，處無期徒刑或七年以上有期徒刑：
一、意圖為自己或第三人不法所有，以強暴、脅迫、藥劑、催眠術或他法致使不能抗
    拒而取他人之物或使其交付者。
二、發掘墳墓而盜取殮物者。
三、藏匿或包庇盜匪者。
前項第一款之未遂犯罰之。
預備犯第一項第一款之罪，處一年以下有期徒刑。
                                                                        Ｆ


司法院資訊處製作；財團法人民間司法改革基金會備份。
